臺灣桃園地方法院刑事判決
110年度交簡上字第227號
上  訴  人  臺灣桃園地方檢察署檢察官
上  訴  人
即  被  告  藍淑慧



上列上訴人、上訴人即被告因過失傷害案件，不服本院民國110
年6月30日109年度壢交簡字第992號第一審刑事簡易判決（偵查
案號：109年度偵字第2922號），提起上訴，本院管轄之第二審
合議庭認不應以簡易判決處刑，改依通常程序審理，並自為第一
審判決如下：
    主  文
原判決撤銷。
藍淑慧無罪。
    理  由
一、聲請簡易判決處刑意旨略以：被告藍淑慧於民國108年7月24
    日上午9時4分許，駕駛車牌號碼000-0000號自用小客車，沿
    桃園市平鎮區環南路3段往宋屋方向行駛，行經環南路3段32
    1巷口前，欲路邊停車而正倒車時，本應注意倒車時應於顯
    示倒車燈光或手勢後，謹慎緩慢後倒，並應注意其他車輛及
    行人，且依當時情況，並無不能注意之情事，竟疏未注意及
    此，適其左側有告訴人鍾承橋駕駛車牌號碼0000-00號自用
    小客車沿環南路3段往宋屋方向直行而來，兩車因而發生碰
    撞，鍾承橋並因此受有頭部外傷、頸椎骨刺、臀部鈍傷、疑
    似右耳聽力受損、雙側聽障等傷害。因認被告涉犯刑法第28
    4條前段之過失傷害罪嫌等語。
二、按犯罪事實應依證據認定之，無證據不得認定犯罪事實；不
    能證明被告犯罪者，應諭知無罪之判決，刑事訴訟法第154
    條第2項、第301條第1項分別定有明文。又按事實之認定，
    應憑證據，如未能發現相當證據，或證據不足以證明，自不
    能以推測或擬制之方法，以為裁判基礎；且認定犯罪事實所
    憑之證據，雖不以直接證據為限，間接證據亦包括在內；然
    而無論直接或間接證據，其為訴訟上之證明，須於通常一般
    之人均不致有所懷疑，而得確信其為真實之程度者，始得據
    為有罪之認定，倘其證明尚未達到此一程度，而有合理之懷
    疑存在時，即無從為有罪之認定。
三、聲請簡易判決處刑意旨認被告涉有上開過失傷害犯行，無非
    係以被告之供述、證人即告訴人鍾承橋之證述、診斷證明書
    、衛生福利部中央健康保險署109年2月20日健保醫字第1090
    052354號函及所附資料、聯新國際醫院（下稱聯新醫院）10
    9年3月23日聯新醫字第2020030086號函及所附資料、A3類道
    路交通事故調查訪問表、道路交通事故現場圖、道路交通事
    故調查報告表㈠㈡、道路交通事故照片、桃園市政府警察局道
    路交通事故當事人酒精測定紀錄表、桃園市政府警察局平鎮
    分局道路交通事故肇事人自首情形紀錄表、被告之行車紀錄
    器檔案光碟及翻拍照片，以及桃園市政府警察局道路交通事
    故初步分析研判表等為其主要論據。
四、訊據被告固坦承有於前述時、地，駕車與告訴人所駕車輛發
    生碰撞等情，惟堅詞否認有何過失傷害之犯行，辯稱：伊當
    時是緩慢倒車，是告訴人駕車未保持安全距離，伊應無過失
    ，且伊發覺發生事故後，在事故現場及警局均未看到告訴人
    有受傷，伊認為告訴人並未受傷，告訴人提出之診斷證明書
    其上之傷勢和本案事故無關等語。經查：
　㈠被告於108年7月24日上午9時4分許，駕駛車牌號碼000-0000
    號自用小客車行經桃園市平鎮區環南路3段往321巷口前，欲
    路邊停車而往後倒車時，與自同向車道駕車駛至之告訴人發
    生碰撞等情，為被告所是認，核與證人鍾承橋於警詢、偵查
    及本院審理中之證述情節相符，並有道路交通事故現場圖、
    道路交通事故調查報告表㈠㈡、事故現場照片、行車紀錄器影
    片暨擷取圖片等在卷足稽(見臺灣桃園地方檢察署109年度偵
    字第2922號卷【下稱偵卷】第31至33頁、第43至53頁、第55
    至59頁），是此部分堪以認定。
　㈡被告就本案事故具有過失：
　  按汽車倒車時，應顯示倒車燈光或手勢後，謹慎緩慢後倒，
    並應注意其他車輛及行人。道路交通安全規則第110條第2款
    已定有明文，是被告駕車上路並欲倒車，自應遵循上開規定
    。徵諸被告於警詢時供稱：伊當時看到右邊有停車位，準備
    要倒車往右切入停車位，對方車從後方碰撞到伊的車輛，伊
    是到發生碰撞才知道等語（見偵卷第24頁），足認被告於倒
    車之際，未能注意適自同向後方駕車駛至之告訴人。而依當
    時天候晴，有日間自然光線，柏油路面乾燥無缺陷，亦無障
    礙物，視距良好等一切情狀（參道路交通事故調查報告表㈠
    ，見偵卷第33頁），應無不能注意之情事，被告卻疏未注意
    上情，其行為堪認具有過失。且縱被告認告訴人有未保持安
    全距離之過失，亦僅屬告訴人是否與有過失，而屬量刑斟酌
    事由，抑或民事損害賠償能否過失相抵之問題，無從解免被
    告就本案事故具有過失之認定。
　㈢然告訴人是否因本案事故受有診斷證明書所載之頭部外傷、
    頸椎骨刺、臀部鈍傷、疑似右耳聽力受損、雙側聽障等傷害
    ，尚屬不能證明：
　⒈證人鍾承橋雖於偵查中證稱：伊當時是靜止狀態，被告車速
    不清楚，但伊車子震動的很厲害，伊受有診斷證明書所載之
    傷害等語（見偵卷第72頁）；及於本院審理中證述：伊當時
    由外車道稍微偏向內車道，但因內車道車子太多，所以伊就
    停下來，被告車子還是一直倒車，直接撞到伊，伊當時身體
    感覺激烈晃動，身體也往後仰，就是前後晃一下，頸椎感到
    脖子很僵硬，去警局做筆錄時也覺得聽不太到的感覺，聯新
    醫院的診斷證明書是伊當天去就診所做，上面記載的傷勢就
    是伊因車禍所受之傷害等語（見簡上卷第115至117頁）。並
    提出聯新醫院診斷證明書（診斷有「頭部外傷、頸椎骨刺、
    臀部鈍傷、疑似右耳聽力受損」）、衛生福利部桃園醫院（
    下稱桃園醫院）108年8月13日診斷證明書（診斷有「雙側聽
    障」）等附卷可按(見偵卷第25頁、第29頁)。
　⒉然告訴人於本案事故甫發生之110年7月24日上午9時20分許，
    接受到場處理之桃園市政府警察局平鎮分局北勢派出所警員
    莊儒臻之調查時，自陳本案事故僅造成「雙方車損，無人受
    傷」等情，有A3類道路交通事故調查訪問表在卷可憑（見偵
    卷第13頁）。證人莊儒臻亦到庭證稱：伊到達車禍現場時，
    沒有看到被告、告訴人有明顯外傷，當時也有和告訴人交談
    ，告訴人表現很正常，伊沒有印象告訴人有受傷，也感覺不
    出身體有不適，伊在調查訪問表上記載「雙方車損，無人受
    傷」就是沒有明顯外傷等語（見簡上卷第123至124頁）。足
    徵告訴人於事故發生後初次接受員警莊儒臻詢問時，並未陳
    稱其有因本案事故受傷，且莊儒臻亦未見其受有傷勢。又經
    本院當庭勘驗事故發生之行車紀錄器影片，其結果有如附表
    所示之本院勘驗筆錄暨擷取圖片在卷可佐（見簡上卷第139
    至141頁）。而觀諸附表所示之勘驗結果，可知發生碰撞之
    際並未造成被告所駕車輛有明顯、劇烈之晃動；一併參佐卷
    附告訴人所駕車輛之車損照片（見偵卷第47至51頁），顯示
    其車輛右側車頭處雖有刮擦痕跡、右車頭大燈燈罩亦有脫落
    ，惟車身整體仍屬完整，未有明顯或大範圍之凹陷或缺損。
    綜上堪認當時碰撞之力道應非劇烈，則以告訴人當時駕車並
    乘坐在駕駛座之情狀觀察，該撞擊之力道是否足夠造成告訴
    人受有前述之傷勢，已有所疑。
　⒊且衡酌證人鍾承橋於本院審理中證述：伊當時頸椎感到很僵
    硬，而伊所說的頭部受傷，就是脖子，因為頸子遭撞擊前後
    搖動造成伊頸椎受傷，頸部也包含在頭部的意思，但是頭部
    並未流血；當天伊感受到的傷勢就是頸部緊、右耳脹脹、重
    聽、右臀疼痛，頭部方面的臉、前額、臉頰、頸部是沒有外
    傷的，臀部也沒有外傷等語（見簡上卷第118至120頁、第12
    3頁）。可見告訴人所稱之「頭部外傷」實係指頸部感到僵
    硬，除此之外並未受有任何外傷；而臀部雖然感到疼痛，但
    亦未有外傷。此與卷附聯新醫院109年3月23日聯新醫字第20
    20030086號函所附之急診病歷、急診外傷圖檔紀錄單及急診
    護理紀錄等資料(見偵卷第97至105頁），記載告訴人「無表
    面出血外傷」乙節相對照，核屬相符，足見告訴人之頭部、
    臀部均未受有外傷。則前開診斷證明書記載被告受有「頭部
    外傷、臀部鈍傷」，是否係因告訴人主訴「頸部緊、右臀疼
    痛」，致醫師依告訴人當時就醫之主訴所為之記載，不無疑
    問，無法逕予認定告訴人確因本案事故受有「頭部外傷、臀
    部鈍傷」之傷勢。
　⒋另就診斷證明書記載告訴人有頸椎骨刺、疑似右耳聽力受損
    、雙側聽障等部分：
　⑴告訴人於本案事故當日前往聯新醫院急診，自述車禍後右耳
    重聽、耳鳴及腫脹，經該院依告訴人主訴為其進行查驗，腦
    部電腦斷層無出血病灶，頭椎電腦斷層有慢性退化性骨刺、
    第6、7頭椎有輕微滑脫，並建議告訴人至神經外科及耳鼻喉
    科追蹤判定是否有聽力受損。惟告訴人之後未曾因頸椎骨刺
    、疑右耳聽力受損而至該院神經外科或耳鼻喉科門診追蹤治
    療；另護理紀錄記載之「重聽」則係告訴人主訴而記載於護
    理紀錄；至於告訴人於同日經該院開立之診斷證明書上載之
    「頸椎骨刺、疑右耳聽力受損」，是否係同日上午9時車禍
    碰撞所致，則係不詳等節，有聯新醫院110年1月27日聯新醫
    字第2021010007號函附卷足證（見壢簡卷第78頁）。可知前
    開聯新醫院診斷證明書記載之「頸椎骨刺、疑右耳聽力受損
    」等傷勢，係醫生依告訴人主訴而進行檢查，但上開傷勢是
    否係因本案事故所造成，則屬不明，無法遽認係與本案事故
    有關。至護理紀錄上記載之「重聽」則係告訴人之主訴，並
    非醫生之診斷，更無從認定告訴人因本案事故而受有重聽或
    聽力受損之傷害。
　⑵又告訴人於108年7月23日至同年11月12日間，曾因罹患「右
    側慢性中耳炎並穿孔」而多次前往桃園醫院耳鼻喉科就醫；
    其並經診斷有「雙側聽障」，而於108年7月25日、同年8月1
    日、同年8月13日前往該院門診追蹤複查；另因「右側中耳
    炎」之症狀，於同年9月11日、同年9月19日至同年9月21日
    、同年9月26日、同年10月9日至該院門診、住院、手術及門
    診追蹤複查；惟「雙側聽障」之主因為退化，「中耳炎」則
    為加重因子，兩者均與告訴人於108年7月24日上午發生之本
    案事故均不相關乙節，有桃園醫院108年8月13日、同年10月
    9日開立之診斷證明書、109年12月29日桃醫醫字第10919171
    23號函等附卷足按（見偵卷第27至29頁、本院109年度壢交
    簡字第992號卷【下稱壢簡卷】第65頁）。則依上開說明可
    知，告訴人雙側聽障之原因並非本案事故所導致，而係退化
    之故。
　⑶且告訴人於108年7月3日、同年7月7日、同年7月12日，因右
    側未伴有自發性耳鼓破裂之急性化膿性中耳炎；於同年7月1
    5日、同年7月17日因右側其他慢性化膿性中耳炎之症狀，前
    往馬興華耳鼻喉科診所就醫等情，有衛生福利部中央健康保
    險署109年2月20日健保醫字第1090052354號函暨檢附之就醫
    紀錄、馬興華耳鼻喉科診所之病歷資料在卷可明（見偵卷第
    83至87頁、壢簡卷第72至75頁）。足見告訴人於本案事故發
    生前即已出現右耳化膿性中耳炎之症狀，且為此數度就醫治
    療。而其中耳炎之症狀於本案事故前既已存在，且為導致其
    雙側聽障加劇之原因之一，益見其雙側聽障之症狀實與本案
    事故無涉。
　㈣從而，被告於倒車之際未能注意告訴人所駕車輛，因而發生
    碰撞釀成本案事故，固堪認其有前述之過失。然是否確實造
    成告訴人受有前述「頭部外傷、臀部鈍傷」乙節，則有疑問
    ；另就「頸椎骨刺、疑似右耳聽力受損、雙側聽障」部分，
    亦無從認定係本案事故所導致。是檢察官所舉前開事證經綜
    合評價之結果，尚未達於通常一般人均不致有所懷疑，而得
    確信其為真實之程度，本院尚無從形成有罪確信之心證。此
    外，復無其他積極證據足認被告有公訴意旨所指之過失傷害
    犯行，自難遽為不利於被告之認定。
五、原審審理後，雖就告訴人所受前述頸椎骨刺、疑似右耳聽力
    受損、雙側聽障部分，認屬不能證明而不另為無罪之諭知；
    然其未及審酌告訴人於本院審理中就其所受傷勢所為之證述
    內容，而認告訴人因本案事故受有頭部外傷、臀部鈍傷，因
    此對被告為有罪之諭知，尚有未洽。是檢察官上訴認原審量
    刑過輕，固無理由，然被告上訴請求撤銷改判，為有理由，
    自應由本院將原判決撤銷，而為被告無罪判決之諭知。
六、按地方法院簡易庭對被告為簡易判決處刑後，經提起上訴，
    而地方法院合議庭認應為無罪判決之諭知者，依同法第455
    條之1第3項準用第369條第1項前段之規定意旨，應由該地方
    法院合議庭撤銷簡易庭之判決，改依第一審通常程序審判（
    最高法院91年台非字第21號判決意旨參照）。本案被告既應
    為無罪之判決，而有刑事訴訟法第451條之1第4項但書之情
    形，爰依同法第452條之規定，改依通常程序自為第一審判
    決，併此敘明。
據上論斷，依刑事訴訟法第452條、第451條之1第4項但書第3款
、第455條之1第1項、第3項、第369條第1項前段、第364條、第3
01條第1項，判決如主文。
本案經檢察官王柏淨聲請以簡易判決處刑，檢察官劉哲名到庭執
行職務。
中　　華　　民　　國　　111 　年　　3 　　月　　31　　日
                  刑事第四庭  審判長法  官  黃柏嘉
                                    法  官  張家豪
　　　　　　　　　　　　　　　　　　法  官  陳韋如
以上正本證明與原本無異。
如不服本判決應於收受判決後20日內向本院提出上訴書狀，並應
敘述具體理由。其未敘述上訴理由者，應於上訴期間屆滿後20日
內向本院補提理由書(均須按他造當事人之人數附繕本)「切勿逕
送上級法院」。
                                    書記官　劉貞儀
中　　華　　民　　國　　111 　年　　3 　　月　　31　　日

附表：（行車記錄器影像之勘驗結果）
檔名：2019_0723_204323_003.avi  畫面時間 勘驗結果 20：43：22  　　至 20：43：53 影像為駕駛者駕駛之自用小客車（下稱A車）車內所架設行車紀錄器所拍攝畫面（未有聲音，僅有影像)。 起始畫面是A車停在順向道路的內側車道上，於20：43：46開始迴轉至迴轉至對向道路上，於20：43：53迴轉至對向車道上之外側車道，且車身已回正。 20：43：54 　　至 20：44：14 A車持續沿同一車道往前方行駛，於20：44：02，可見有右前方之路面邊線旁外側處有一空位，A車將車身稍微往右切，右側車身跨越路面邊線後，再將車身拉正，A車暫停在對向道路的外側車道上，但右側部分車身已超過路面邊線。而原行駛於A車後方之車輛，則開始陸續往畫面左方移動，並從A車左後方超越A車繼續往前行駛。 20：44：15 　　至 20：44：29 A車開始往右後方倒車，其車身往畫面左方持續傾斜，於20：44：21時，其車身已斜衡於外側車道上；於20：44：22，A車左車頭處出現一台黑色轎車（下稱B車），停在A車左側，此時A車仍持續倒車，於20：44：23，A車稍微停一下（但車身未有明顯晃動），後隨即繼續倒車，於20：44：26，A車稍微頓了一下（車身有稍微晃動一下），A車因此停下，此時B車仍在A車右前車頭處。 20：44：30 　　至 20：45：22 A車車身往畫面右方偏移，回正車頭後往前行駛，於20：44：34，停在畫面中外側車道上，於20：44：36，A車繼續往前行駛一小段距離後停下，於20：44：48，A車再度往前行駛，於20：44：57，A車車身往畫面右方偏移，並行駛至畫面右方的人行道上後停下，直至影片結束播放。 備註 A車為被告駕駛之車牌號碼000-0000號自用小客車；B車為告訴人駕駛之車牌號碼0000-00號自用小客車。